【裁判字號】    89,上訴,897
【裁判日期】    890315
【裁判案由】    毒品危害防制條例
【裁判全文】
臺灣高等法院臺中分院刑事判決                    八十九年度上訴字第八九七號
      上  訴  人  臺灣臺中地方法院檢察署檢察官
      被      告  甲○○
      指定辯護人  本院公設辯護人  乙○○
右上訴人因毒品危害防制條例案件，不服台灣台中地方法院八十八年度訴字第二二三
八號中華民國八十九年三月十五日第一審判決（起訴案號：臺灣臺中地方法院檢察署
八十八年度偵字第二○九五二號），提起上訴，本院判決如左：
      主  文
上訴駁回。
      理  由
一、本案經本院審理結果，認被告甲○○（以下簡稱被告）被訴違反毒品危害防制條
    例第四條第二項之販賣第二級毒品之犯行係屬不能證明，其證據及理由，業據第
    一審判決書理由欄記載甚詳，爰引用之（如附件）。檢察官上訴意旨略以：被告
    之犯行業據同案被告丁○○於警、偵訊及原審審理中指述甚詳，並有扣案之安非
    他命乙包可證，且本案係依丁○○之供述始循線查獲被告甲○○，而兩人並無仇
    怨，實無誣攀之理，並參酌被告為警查獲時，身上有一級毒品海洛因及安非他命
    吸食器，其又居住旅館，同時有施用第一級毒品及第二級毒品行為，為維持其生
    計與取得毒品來源，進而將其所持有之安非他命出賣與被告丁○○圖利，自係合
    乎事理之推斷，原審未查，遽為被告無罪之諭知，尚有未洽云云。
二、然所謂「販賣」係指有償之讓與，必以營利為目的，而將毒品販入或賣出，方可
    成罪（最高法院二十五年非字第一二三號判例參照）。是以，若查無被告確有營
    利之目的而販入或賣出毒品，自不得以扣案之物品資為意圖營利而販賣毒品之依
    據。警察機關按丁○○之供述地點查獲被告甲○○，亦僅於該處扣得海洛因及安
    非他命吸食器，然本件被告自身又有施用毒品之行為，扣得海洛因及安非他命吸
    食器等物，雖足證明被告有持有毒品、施用毒品之犯行，仍不足以證明被告有意
    圖營利而販賣安非他命之犯行，雖證人丁○○固供稱其身上查獲之安非他命乙包
    係向被告所購得云云，然查丁○○於警偵訊及原審所供有無向被告購買安非他命
    及其經過，關於交貨及價金之重要情節前後不符，自相矛盾等情，業據原審判決
    論述綦詳，證人所為供述自難遽採為被告不利之惟一證據。綜上所述，除同案被
    告丁○○之供述及由丁○○身上所扣得之安非他命外，並無其他證據得以證明被
    告甲○○確有販賣毒品安非他命。本件既乏被告販賣毒品安非他命之證據有如上
    述，而同案被告丁○○於警訊、偵查及原審法院審理中之供述前後亦不相符，即
    不能據丁○○之惟一瑕疵供述為被告有販賣毒品之認定，此外復查無其他積極確
    切之證據，足茲證明被告甲○○有販賣毒品犯行，自應諭知無罪之判決。原審以
    不能證明被告犯罪，而依刑事訴訟法第三百零一條第一項規定，諭知無罪之判決
    ，經核認事用法，並無不合，公訴人上訴意旨仍執前詞，指摘原判決不當，為無
    理由，應予駁回。
三、據上論結，應依刑事訴訟法第三百六十八條，判決如主文。
本案經檢察官丙○○到庭執行職務。
中      華      民      國    八十九     年      八     月      八      日
                                  臺灣高等法院臺中分院刑事第一庭
                                        審判長法  官  陳  紀  綱
                                              法  官  陳  登  源
                                              法  官  蕭  錦  鍾
右正本證明與原本無異。
如不服本判決應於收受送達後十日內向本院提出上訴書狀，其未述上訴之理由者並
得於提起上訴後十日內向本院補提理由書（均須按他造當事人之人數附繕本）。
                                              書記官  蘇  昭  文
中      華      民      國    八十九     年      八     月      八      日
                                                                        Ｉ
台灣台中地方法院刑事判決                        八十八年度訴字第二二三八號
    公  訴  人  臺灣臺中地方法院檢察署檢察官
    被      告  甲○○  男  三十三歲（民國○○○年○月○○日生）
                        身分證統一編號：Ｌ一二五八九二九號
                        住台中縣清水鎮○○路七００巷五一號
                        （現在臺灣臺中戒治所強制戒治中）
    指定辯護人  本院公設辯護人  戴遐齡
右列被告因違反毒品危害防制條例案件，經檢察官提起公訴（八十八年度偵字第二○
九五二號），本院判決如左：
    主  文
甲○○無罪。
    理  由
一、公訴意旨略以：被告甲○○意圖營利，於八十八年十月四日（起訴書誤載為四月
    十日）下午六時五十分許，在台中縣沙鹿鎮○○街一七五號復興旅社二０七號房
    門口，以新台幣（下同）一千元之價格，販賣第二級毒品安非他命一包（毛重０
    ‧六公克）給丁○○（丁○○所犯施用毒品部分，另經台灣台中地方法院檢察署
    檢察官以八十八年度毒偵字第一一七三號為不起訴處分），嗣於八十八年十月四
    日下午七時許，丁○○騎乘機車經過台中縣沙鹿鎮○○街停車場前為警臨檢盤查
    ，丁○○乃供出上情並交出其自甲○○處所購得之安非他命一包，經警循線至上
    揭復興旅社二０七號房查獲甲○○，並當場扣得第一級毒品海洛因及安非他命吸
    食器一支等物（甲○○所犯施用毒品部分，另案執行強制戒治中），因認被告涉
    犯毒品危害防制條例第四條第二項之販賣第二級毒品罪嫌。
二、公訴人認被告涉犯右揭罪嫌，無非以被告右揭犯行業據丁○○供述甚明，且有扣
    案安非他命一包可資為證，本案又係警方查獲丁○○後，依其供述方循線查獲被
    告，而丁○○與被告並無仇怨，實無無故攀誣之理，參酌被告為警查獲時身上有
    一級毒品海洛因及安非他命吸食器，又居住旅館，且同時有施用第一級及第二級
    毒品行為，為維持其生計與取得毒品來源，進而將其所持有之安非他命出賣與被
    告丁○○圖利，自係合乎事理之推斷等語，為其論據。訊據被告甲○○堅決否認
    有販賣安非他命之犯行，並辯稱：伊只有施用安非他命，並未販賣等語。
三、按犯罪事實應依證據認定之，無證據不得推定其犯罪事實。又不能證明被告犯罪
    者，應諭知無罪之判決，刑事訴訟法第一百五十四條、第三百零一條第一項分別
    定有明文。次按認定犯罪事實所憑之證據，雖不以直接證據為限，間接證據亦包
    括在內，然而無論直接或間接證據，其為訴訟上之證明，須於通常一般之人均不
    致有所懷疑，而得確信其為真實之程度者，始得據為有罪之認定；倘其證明尚未
    達到此一程度，而有合理之懷疑存在時，即難據以為被告不利之認定（最高法院
    七十六年台上字第四九八六號判例意旨參照）。末按施用毒品之人，如供出毒品
    來源，依毒品危害防制條例第十七條之規定得獲得減刑，因此為擔保其陳述之真
    實性，尤應有足以令人確信其陳述真實性之補強證據，始能據以為論罪之依據。
    經查：證人丁○○於警訊、偵查及本院審理中固均曾供稱為警查獲之毒品安非他
    命一包（毛重０．六公克）係以一千元之代價向被告購入，惟細繹丁○○前後之
    供述，其於警訊中供稱：「所查獲之安非他命是我的，是八十八年十月四日十八
    時五十分左右在沙鹿鎮○○街一七五號（復興旅社）二樓走廊向綽號『阿偉』男
    子以壹仟元代價買來的。」、「（綽號『阿偉』男子年籍為何？）只知道住在復
    興旅社二○七號房內」；於內勤檢察官偵訊中則供稱：「（吸食之安非他命何來
    ？）是向綽號『阿偉』買的。」、「（為何在警訊說安非他命是向甲○○買的？
    ）因為當時我神智不太清楚，甲○○背影很像，而且甲○○轉入二○七，可是不
    是他。」嗣則供稱：「（與甲○○關係？）認識四、五天的朋友，是因那幾天我
    住在復興飯店二一一室，我要拿垃圾去倒，他就從他的房間出來攔住我，就拿一
    包安非他命給我，我問多少錢，他說一千元，我要先去倒垃圾，安非他命要先還
    他，剛好他房間裡有二個人，他叫我不要拿出來，我回到房間拿一千元到二○七
    房間敲門拿一千元給他，我就去倒垃圾，也把安非他命丟垃圾場，我當時是騎機
    車去倒垃圾，倒完騎機車要回家就被警察攔下來說機車牌照過期，我說是假釋中
    ，就帶我到派出所，他們問我有沒有東西，我說沒有，我說東西丟在垃圾場，他
    們又帶我回去找，我趁警察也在找的時候，我看到安非他命就撿起來藏在身上，
    警察又帶我回派出所，才跟他們說安非他命在我身上，主動拿出來交給他們（改
    稱好像沒有說安非他命在我身上這句話，我是主動拿出來交給他們）。」、「（
    甲○○為何知道你有在吸？）我住在那裡四、五天，也有朋友認識他，他才知道
    我在吸」；於本院審理中則供稱：「有（向甲○○買安非他命），大約認識他一
    個星期左右向他買的，．．．當時情形是我也是住復興旅社，我正要去倒垃圾，
    甲○○剛好出來，他拿出來交給我，我看是安非他命，我就交給他一千元，當時
    我有問他多少錢，他講什麼我聽不清楚，所以他貨交給我的同時，我就交給他一
    千元」、「（如何知道應付一千元？）甲○○講什麼我確實聽不清楚，我就是給
    他一千元，我向他買安非他命是要拿來吸的」、「（拿到安非他命你如何處理？
    ）我拿去丟掉，我當天原就是要去垃圾場，我先將安非他命放在內衣內，到了垃
    圾場後，我把垃圾袋與安非他命分開丟掉」等語，丁○○於警訊、偵查中就有無
    向被告購買安非他命乙節所供已前後反覆不一，又就其向被告購買安非他命之經
    過，於偵查中稱係被告先交付安非他命後，其再返回房間取一千元到二○七室敲
    門將一千元交付被告，於本院審理中則稱價金一千元係在被告交付安非他命之同
    時即給付，前後所供更屬歧異，按買賣最重要者厥為貨物之交付及價金之給付，
    丁○○如確有向被告購買安非他命，依其所供又僅購買一次，就貨物及價金之交
    付過程應不致扞格若此；另丁○○始終稱其購入安非他命後，即將安非他命持往
    垃圾場丟棄，一般人已無花費金錢購入違禁品以供丟棄之理，況丁○○於為警查
    獲前二、三日內尚有吸用安非他命之事實，安非他命對施用毒品者之黃女而言更
    屬珍貴之物，斷無花費代價購入後即予丟棄之理，丁○○之供述更與常理有違，
    其供述之真實性實頗滋疑；另被告於右揭時地為警查獲時，除為警查獲海洛因一
    包（毛重七．一公克）及吸食安非他命用之吸食器一組外，既未查獲被告持有毒
    品安非他命，亦未查獲其他足疑被告有販賣毒品安非他命之事證，是本案除丁○
    ○之供述外，並無其他補強證據足令人確信丁○○於所稱有向被告購買毒品之供
    述確屬真實，要不得僅憑丁○○供稱曾向被告購買毒品，逕行認定被告有販賣毒
    品之犯行，揆諸前開說明，至屬明灼。此外，復查無其他積極證據足資證明被告
    確有公訴人所指之犯行，自應為被告無罪之諭知。
據上論斷，應依刑事訴訟法第三百零一條第一項，判決如主文。
中        華        民        國    八十九    年    三    月    十五    日
                                臺灣臺中地方法院刑事第二庭
                                    法  官  呂  麗  玉
右正本證明與原本無異。
如不服本判決，應於判決送達後十日內向本院提出上訴狀，上訴於臺灣高等法院臺中
分院( 須附繕本 )。
                                    書記官
中        華        民        國    八十九    年    三    月    十七    日


司法院資訊處製作；財團法人民間司法改革基金會備份。
